臺灣高等法院高雄分院刑事判決　　　　 96年度上易字第279號
上　訴　人
即　被　告　甲○○
上列上訴人因藏匿人犯案件，不服臺灣高雄地方法院95年度易字
第1823號中華民國96年1 月16日第一審判決（起訴案號：臺灣高
雄地方法院檢察署95年度偵字第19455 號），提起上訴，本院判
決如下：
     主  文
上訴駁回。
     事  實
一、甲○○於民國（下同）95年7 月20日凌晨1 時30分許，在高
    雄市○○區○○街、鼎勇街口（西向東方向）之莊敬國小旁
    ，將其所騎乘之車牌號碼YFH-763 號重型機車未熄火而停於
    車牌號碼UK-7859 號自用小客車駕駛座車門旁（甫於95年7
    月19日中午12時許在臺南市失竊），明知坐於該車內之姓名
    年籍不詳之成年男子為竊盜或贓物罪案件之犯人。適員警黃
    年宗與替代役男湯士賢駕車巡邏經過該處，發現該自小客車
    為已遭竊報案之車輛，遂將所駕駛之警車駛往甲○○所騎機
    車前方欲擋住去路，下車上前圍捕。甲○○見有員警到來，
    竟基於使該成年男子隱避之犯意，於該不詳姓名年籍成年男
    子開門逃出時，即以其所騎乘之機車搭載該成年男子，加油
    前行欲逃離現場，警車旋將前方道路斜向阻擋，甲○○之機
    車即衝撞警車後人車倒地，該不詳成年男子隨即趁機逃逸無
    蹤。甲○○以此方式協助該犯人逃離而使之隱避，甲○○逃
    避不及而為警當場制伏逮捕。
二、案經高雄市政府警察局三民第二分局報告臺灣高雄地方法院
    檢察署檢察官聲請簡易判決處刑。
    理  由
壹、程序方面
　　按被告以外之人於審判外之言詞或書面陳述，除法律有規定
  　者外，不得作為證據；又被告以外之人於審判外之陳述，雖
    不符刑事訴訟法第159 條之1 至第159 條之4 之規定，而經
    當事人於審判程序同意作為證據，法院審酌該言詞陳述或書
    面陳述作成時之情況，認為適當者，亦得為證據；另當事人
    、代理人或辯護人於法院調查證據時，知有第159 條第1 項
    不得為證據之情形，而未於言詞辯論終結前聲明異議者，視
    為有前項之同意，刑事訴訟法第159 條第1 項、第159 條之
    5 分別定有明文。本件檢察官、及被告於本院準備程序時，
    就原審判決所引用各項證據（含傳聞證據、非傳聞證據及符
    合法定傳聞法則例外之證據）之證據能力均明示同意有證據
    能力（見本院卷第25、26頁），且於本院言詞辯論終結前，
    檢察官、被告對於卷附具有傳聞證據性質之證據，既均已知
    其情，均未聲明異議，本院認該具有傳聞證據性質之證據，
    並無任何違法取證之不適當情形，以之作為證據使用係屬適
    當，自得採為認定事實之證據。
貳、實體方面
一、訊據上訴人即被告甲○○（下同）矢口否認有何藏匿人犯或
    使之隱避之犯行，辯稱：伊係於當日晚上去夜市吃消夜，因
    母親打電話要伊回家，伊即騎車準備返家，回家前在該處小
    解，卻為警開啟車門撞倒在地，當時伊沒有停在汽車旁，而
    是停於草叢邊，僅伊1 人而已，未載另1人云云。
二、經查：
  (一)車牌號碼UK-7859 號自用小客車係黃明修所有，而於95年7
    月19日12時許，在台南市○○區○○路2 段227 號前停車格
    遭竊，並於同日13時許報警協尋一節，業據證人即上開車輛
    所有人黃明修於警詢證述在卷（見警卷第6 、7 頁），並有
    台南市警察局車輛協尋電腦輸入單1 份在卷可稽（見警卷第
    19頁），是上開自用小客車確屬已經失竊之物無疑。而上開
    汽車確於95年7 月20日凌晨1 時30分許，員警黃年宗駕警車
    執行巡邏勤務，途經高雄市○○區○○街、鼎勇街口，以掌
    上型電腦搜尋失車時，發現該車為失竊之汽車，尋獲後並由
    被害人黃明修領回一節，有卷附黃年宗之職務報告、車輛車
    牌失竊作業- 查獲車輛認可資料、認領保管收據各1 份可憑
    （見警卷第14、16、18頁），則該失竊汽車確係於上揭時地
    為警尋獲，應堪認定。
  (二)被告係於95年7 月20日凌晨1 時30分許，在該失竊汽車所在
    之高雄市○○區○○街、鼎勇街口，為警查獲之事實，為被
    告所自承在卷，顯見警方並非隨意逮捕被告。又證人即承辦
    員警黃年宗於原審審理時到庭結證稱：95年7 月20日凌晨1
    時30分許伊巡邏至高雄市○○區○○街、鼎勇街口發現上開
    車輛為贓車，該車車門開啟，車內有一成年男子發現警察，
    即從車內跳上被告之機車等語（見95年度簡字第5456號卷第
    16頁）。證人即當日隨同黃年宗巡邏之替代役男湯士賢亦於
    原審審理時到庭結證稱：查獲被告當日，在大園街與鼎勇街
    口看到1 輛自小客車，經查詢後得知為贓車，當時車裡有1
    個人，駕駛座旁有停1 輛機車，上面坐1 個人，當時門開啟
    ，車內那人在駕駛座身體傾斜，腳部露在車外，好像在搜尋
    車內東西，當警車斜停在機車前面，機車騎士看到後緊張地
    想逃跑，汽車裡面的那個人就跑出來坐在機車後面，但機車
    撞到巡邏車，機車後面那個人逃跑了等語（見原審卷第34至
    38頁）。證人黃年宗、湯士賢之證述情節互核一致，且當時
    其等既已因執行巡邏業務查獲贓車，衡情其等應重在如何埋
    伏以逮捕竊車之人或如何將該汽車拖回保管，通知失主前來
    領回等後續處理作業，被告如僅單純經過現場，而無任何與
    該汽車有何關連之因素，證人黃年宗等2 人與被告並不認識
    ，自無任何仇隙可言，而湯士賢為替代役男，亦無業績壓力
    ，其等何敢濫權逮捕被告，而甘冒身罹刑典之可能？是證人
    黃年宗、湯士賢之上開證述，應堪採信。準此，上開自用小
    客車甫於95年7 月15日中午12時許失竊，於翌日凌晨1 時30
    分許，即停放於高雄市三民區大園區○○○街口而為黃年宗
    以掌上型電腦查知為失竊之贓車，且查獲時該車上已有一不
    詳之成年男子正在車內疑似搜尋物品，員警已可認該男子確
    為竊盜或贓物罪之犯人；該男子於發現警察後，復自車內逃
    出跳上被告機車，於員警圍捕時且逃逸無蹤，則該男子確為
    竊取該車或收受贓物等罪之犯人甚明。而被告於警車斜停於
    機車前時係坐在機車上，當警車斜停時，被告始加速離開，
    而該失竊自小客車內之人跨坐上被告之機車，被告之機車倒
    地後，該人跳下機車跑掉等情，亦據證人湯士賢於原審審理
    時到庭結證屬實（見原審卷第36頁）。被告如非知悉該成年
    男子為涉有竊盜或贓物罪之犯人，於發現警察駕駛警車到場
    後，何須急欲騎乘機車搭載該成年男子逃離現場，而與警車
    相撞？而該成年男子終因被告之騎車搭載，使警員追捕行動
    受阻而逃逸無縱，亦徵被告有使該成年男子隱避之行為及故
    意甚明，其辯稱未看見有人在自小客車上或未搭載任何人，
    顯為卸責之詞，洵不足採。
　(三)被告辯稱：當晚伊母親黃麗雲有以手機打電話至伊手機命其
    回家，伊只在該處小便云云。證人即被告之母黃麗雲雖於本
    院審理時證稱：「（你兒子被抓當晚的情形？）我12點20分
    打電話給我兒子，他說在遊藝場，我叫他回家，他說要去夜
    市吃東西再回來，12點50分我看他還沒回來，我騎摩托車出
    去要找我兒子，在外面差不多1 點時警察局打電話給我，我
    馬上趕過去」、「（你用什麼電話打給你兒子？）我用大雙
    網打給他的，警察都調不到資料，我自己去調，我用000000
    0000打我兒子0000000000的電話，我們僅母子二人，一定都
    保持聯絡」等語（見本院卷第37、38頁）。惟證人黃麗雲於
    本件案發時並不在場，縱有打電話給被告，亦難認被告未為
    本件犯行；且依證人黃麗雲所提出之0000000000之門號通聯
    紀錄觀之，證人黃麗雲於95年7 月20日凌晨零時19分38秒與
    0000000000號電話通話後，直至同日20時止均無何通話紀錄
    ，此有卷附0000000000通聯記錄（見上開簡易程序卷第25、
    26頁，本院卷第42頁），亦難執此為被告有利之認定。又被
    告當時係發動引擎貼著車門，已如上述；證人湯士賢亦於原
    審審理時證述：被告起先說去逛夜市，後來又說是要尿尿；
    伊等因當時在找尋被告之犯案工具而四處察看，但沒有看到
    地上有濕濕的，且被告之機車是停在汽車門旁，車子對面則
    是樹林，若要小便，就會去那個地方等語（見原審卷第36至
    38頁）。則被告是否因尿急而在路旁小解，實非無疑。再被
    告於原審審理時供稱：伊家距離夜市騎車約3 、4 分鐘，查
    獲地點離伊打電玩之地方騎車2 分鐘，查獲地點到伊家不用
    2 分鐘，夜市則在查獲地點隔壁，不用幾秒等語（見原審簡
    字卷第15頁、原審卷第43、44頁），是被告並無因長途騎車
    無法立即回家上廁所之急迫需求已明。且縱使被告曾去夜市
    ，以被告之母黃麗雲當日凌晨零時19分38秒與其聯絡，至其
    於同日凌晨1 時30分許，在案發地點為警查獲時止，已歷經
    1 小時以上之長時間，被告竟未返家而仍在外持續逗留，豈
    有何在案發地點因尿急而在路旁上廁所之理？足認被告上開
    所辯各情，均與常情相違，要難遽採。
　(四)被告再辯稱：伊遭警察毆打，在警局製作筆錄時被毆打肚子
  　要求認罪云云。然觀卷附被告之警詢筆錄，被告自始矢口否
    認有何上開犯行，則其是否於警詢時遭警察毆打，已非無疑
    。況經證人黃年宗於原審簡易程序調查時證述：查獲時被告
    要掙脫，因而使用警察之強制力壓制，難免會扭打等語（見
    上開簡字卷第16頁）。原審法院於詢問被告遭毆打之經過，
    被告亦供稱：警察在警察局如何打伊，伊已經忘記了，但被
    警察撞倒時，警察一直壓制伊，移動時摩擦地面等語（見同
    卷第17頁）。足見執勤員警為制伏犯人而行使強制力將犯人
    壓制於地，並無毆打情事。被告雖又稱：查獲時地上很熱，
    警察卻將伊壓在地上云云，然員警查獲當時為深夜1 時30分
    許，是其辯解，亦不符常情，要難採信。又據被告所提出之
    診斷證明書，亦顯示均為上胸部、上背部等打撲傷、扭傷，
    及頸部扭傷，有該診斷證明書附卷可參，是被告並無腹部傷
    痕，更無足認定有何遭受毆打肚子之情，足見被告辯稱經警
    毆打等情，要屬卸責之詞，尚難採信。
　(五)綜上所述，被告之上開辯解，核均屬卸責之詞，要難採信。
    本件事證明確，被告犯行堪以認定。
三、按刑法第164 條第1 項規定所稱之「使之隱避」，乃指藏匿
    以外使犯人隱蔽逃避之方法而言，並不以使之隱避於確定之
    一地點為必要（最高法院77年台非字第10號判決意旨參照）
    。又本條所謂之「犯人」，不以起訴後之人為限，凡觸犯刑
    罰法規所規定之罪名者，不問其觸犯者係普通法或特別法、
　　實質刑法或形式刑法，只須其為實施犯罪行為之人，且所犯
 　 之罪不問已否發覺或起訴或判處罪刑，均屬此之所謂「犯人
    」（最高法院87年度台上字第757 號判決參照）。被告以騎
    乘機車搭載顯為竊盜罪或贓物罪之不詳成年男子逃離現場，
    終致該男子逃逸無蹤，核其所為，係犯刑法第164 條第1 項
    使犯人隱避罪。公訴意旨認被告係同法條之藏匿人犯罪，尚
    有誤會，惟起訴基本事實同一，且引用法條並未變更，本院
    自毋庸變更起訴法條，附此敘明。
四、原審認被告罪證明確，因而適用刑法第164 條第1 項、第41
    條第1 項前段、刑法施行法第1 條之1 之規定，並審酌被告
    未曾受有期徒刑之宣告，有臺灣高等法院被告前案紀錄表在
    卷可憑，惟以車輛搭載該不詳成年男子，因而使竊盜或贓物
    之犯人趁隙逃逸，增加司法人員查緝之困難，實有不該；犯
    後又飾詞圖卸，否認犯行，毫無悔意，並污衊值勤員警，態
    度不佳，顯不足取等一切情狀，量處有期徒刑5 月，並諭知
    如易科罰金，以新臺幣1,000 元折算1 日。其認事用法，核
    無不合，量刑亦屬允當。被告上訴意旨否認犯罪，指摘原判
    決不當，為無理由，應予駁回。
據上論斷，應依刑事訴訟法第368條，判決如主文。
本案經檢察官許月雲到庭執行職務。
中　　華　　民　　國　　96　　年　　4 　　月　　30　　日
                  刑事第四庭    審判長法官　蕭權閔
                                      法官　陳吉雄
                                      法官　林水城
以上正本證明與原本無異。
本判決不得上訴。
中　　華　　民　　國　　96　　年　　4 　　月　　30　　日
　　　　　　　　　　　　　　　　　　書記官　吳新貞
附錄本判決論罪科刑法條：
中華民國刑法第164條第1項
藏匿犯人或依法逮捕拘禁之脫逃人或使之隱避者，處2 年以下有
期徒刑、拘役或 5 百元以下罰金。
